臺灣雲林地方法院刑事判決　　　　　　　 96年度訴字第228號
公　訴　人　臺灣雲林地方法院檢察署檢察官
被　　　告　甲○○
　　　　　　　　　　國民
上列被告因違反毒品危害防制條例案件，經檢察官提起公訴（95
年度毒偵字第1253號），被告就被訴事實為有罪之陳述，經本院
合議庭認為適當後，裁定由受命法官獨任進行簡式審判程序，判
決如下：
    主      文
甲○○施用第一級毒品，處有期徒刑捌月，扣案之注射針筒壹支
沒收之。
    事實及理由
一、犯罪事實：
    甲○○前因施用毒品案件，經送觀察、勒戒後，認無繼續施
    用毒品之傾向，於民國94年8 月30日釋放出所，並由臺灣雲
    林地方法院檢察署檢察官以93年度毒偵字第1642號為不起訴
    處分確定。甲○○猶不思悔改，在前揭觀察、勒戒執行完畢
    釋放後5 年內，仍施用毒品成習，自94年12月底某日起，至
    95年8 月14日止，在雲林縣麥寮鄉○○村○○○路47之15號
    住處，以將第一級毒品海洛因（下稱海洛因）摻水注射之方
    式，接續施用海洛因多次，平均1 星期施用2 、3 次。嗣於
    95 年8月17日11時許，為警在其上開住處查獲，並扣得注射
    針筒1 支，始悉上情。
二、認定事實所憑證據及理由：
    (一)本件被告所犯毒品危害防制條例第10條第1 項施用第一級
      毒品罪，係死刑、無期徒刑、最輕本刑為3 年以上有期徒
      刑以外之罪，其於準備程序就前揭被訴事實為有罪之陳述
      ，經受命法官告知簡式審判程序之旨，並聽取其與公訴人
      之意見後，本院合議庭裁定由受命法官獨任進行簡式審判
      程序，是本件之證據調查，依刑事訴訟法第273 條之2 規
      定，不受同法第159 條第1 項、第161 條之2 、第161 條
      之3 、第163 條之1 及第164 條至第170 條規定之限制，
      合先敘明。
    (二)證據名稱及證據資料：
      1.濫用藥物尿液檢驗檢體監管紀錄表、詮昕科技股份有限
        公司濫用藥物尿液檢驗報告各1 份。證明：被告於95年
        8 月17日經採尿送驗，呈現嗎啡陽性反應。
      2.扣案之注射針筒1 支。證明：被告以扣案之注射針筒施
        用海洛因之事實。
      3.刑案資料查註紀錄表1 份。證明：被告於觀察、勒戒執
        行完畢後5 年內，再犯施用第一級毒品罪。
      4.被告於本院審理時之自白。
      被告之自白與相關證據均相符合，本件事證明確，被告之
      犯行應堪認定。
三、論罪科刑之理由：
    (一)被告所為，係犯毒品危害防制條例第10條第1 項之施用第
      一級毒品罪。被告持有海洛因之低度行為，為施用毒品之
      高度行為所吸收，不另論罪。
    (二)刑法第56條連續犯之規定，於94年1 月7 日經立法院刪除
      ，修正後刑法於95年7 月1 日施行，本案被告施用毒品期
      間橫跨修正前後規定，依刪除連續犯規定之立法說明略謂
      ：連續犯之規定廢除後，對於部分習慣犯，如竊盜、吸毒
      等犯罪，在實務之運用上，可以補充解釋之方式，發展接
      續犯之概念，對於合乎接續犯或包括的一罪之情形，認為
      構成單一之犯罪，以限縮數罪併罰之範圍，用以解決數罪
      併罰造成刑罰過重之不合理現象。又接續犯乃行為人主觀
      上出於一犯罪決意，在時間空間密接之情況下，出於數個
      行為（按：此乃自然行為，有以舉動稱之）而持續侵害同
      一法益之犯罪，其特徵在於每個行為原即足獨立成罪（反
      面而言，即其所實現之構成要件並非預定須實施數次行為
      始足成罪），然由於自數行為完成後逆溯觀察之結果，各
      該行為於時空密接之情況下，顯然於評價上喪失其獨立性
      ，遂將各該行為全體包括地判斷為一罪，此與集合犯之概
      念，尚有不同（按：集合犯乃立法者於架構構成要件行為
      時，原即將多數同種行為之反覆實施預定於內，從而，實
      施1 次固仍足以成罪，縱使於同一意思下多次反覆實施，
      亦僅包括地成立一罪，如收集犯、散布犯、常業犯）。依
      上開立法說明，對於習慣犯者，立法者鼓勵以接續犯之概
      念認定被告之罪數，以避免數罪併罰之過苛。本案被告於
      8 個多月內，多次施用海洛因，平均1 星期在住處施用2
      、3 次，施用次數頻繁，施用地點相同，本院因此認定，
      被告於行為時，已施用海洛因成癮，具有施用海洛因之習
      慣，屬習慣犯，其各次施用海洛因之時空密接，乃出於施
      用海洛因之單一決意，接續為之，各為接續犯，自應論以
      一罪，無修正前刑法第56條連續犯規定之適用。檢察官認
      被告施用海洛因犯行係集合犯，容有誤會，應予更正。另
      被告最後施用海洛因之時（95年8 月17日），修正後刑法
      已施行，亦無刑法第2 條第1 項比較修正前後刑法適用之
      問題，均併此敘明。
    (三)本院審酌被告僅高中畢業，智識淺薄，因施用毒品罹患重
      症，業據被告供述明確，並有全國醫療服務證明卡影本1
      份附卷可考；被告前經觀察、勒戒後，仍再犯本案，顯然
      依賴毒品甚深，及其犯罪動機係因罹病，家人均至大陸地
      區定居，心情不佳，現僅靠出租房屋收取租金維生，及其
      施用毒品之方法、手段、施用次數，犯後坦承犯行、具有
      悔意，犯後態度尚稱良好等一切情狀，量處如主文所示之
      刑。
    (四)扣案之注射針筒1 支，為被告所有，且供其施用海洛因所
      用之物，業據被告供述明確，應併依刑法第38條第1 項第
      2 款沒收之。
四、應適用之法條：
    依刑事訴訟法第273 條之1 第1 項、第299 條第1 項前段，
    毒品危害防制條例第10條第1 項，刑法第11條前段、第38條
    第1項第2款，判決如主文。
中　　華　　民　　國　　96　　年　　4 　　月　　24　　日
                  刑事第五庭    法  官　楊　欣　怡
以上正本證明與原本無異。
如不服本判決，應於判決送達後10日內，向本院提出上訴狀。
                                書記官　洪　秀　虹
中　　華　　民　　國　　96　　年　　4 　　月　　24　　日
附錄法條：
毒品危害防制條例第10條
施用第一級毒品者，處六月以上五年以下有期徒刑。
施用第二級毒品者，處三年以下有期徒刑。
